臺灣桃園地方法院行政訴訟判決　
111年度交字第146號
原      告  顧敏玄  

被      告  臺北市交通事件裁決所


代  表  人  蘇福智  
上列當事人間交通裁決事件，原告不服被告民國111年3月15日北
市裁催字第22－ZFA274815號裁決，提起行政訴訟，本院判決如下
：
    主  文
一、原處分撤銷。
二、訴訟費用新臺幣參佰元由被告負擔。
三、被告應給付原告新臺幣參佰元。
    事實及理由
壹、程序方面：
    本件係因原告不服被告所為道路交通管理處罰條例（下稱處
    罰條例）第8 條之裁決而提起撤銷訴訟，依行政訴訟法第23
    7 條之1 ，應適用交通裁決事件訴訟程序。本件因卷證資料
    已經明確，本院依行政訴訟法第237 條之7 規定，不經言詞
    辯論，直接裁判。
貳、實體方面：                                  
一、爭訟概要：
　　原告於民國110年12月13日15時59分許，駕駛車牌號碼000－0
    000號自用小客車（下稱系爭車輛），行經國道三號高速公
    路北向43.5公里處時，為民眾於110年12月19日檢舉，經內
    政部警政署國道公路警察局第六公路警察大隊（下稱舉發機
    關）員警認原告有「行駛高速公路違規使用路肩」之違規，
    遂逕行舉發並填製國道警交字第ZFA274815號之舉發違反道
    路交通管理事件通知單（下稱系爭舉發通知單），記載應到
    案日期111年3月10日前，並移送被告處理。嗣原告於111年1
    月27日到案陳述不服舉發，經被告函請舉發機關協助查明事
    實後，認原告確有「行駛高速公路違規使用路肩」之違規，
    即於111年3月15日填製北市裁催字第22－ZFA274815號之違反
    道路交通管理事件裁決書（下稱原處分），爰依道路交通管
    理處罰條例（下稱處罰條例）第33條第1項第9款及違反道路
    交通管理事件統一裁罰基準及處理細則（下稱裁罰基準及處
    理細則）等規定，裁處原告罰鍰新臺幣（下同）4,000元，
    並記違規點數1點等處分。原告不服，於是提起本件行政訴
    訟。
二、原告起訴主張及聲明：
（一）主張要旨：原告係依據車內之時間顯示（即下午4點），
      才駛入路肩，又開放路肩行駛之路段，並沒有可供依據的
      時鐘顯示供參考，所以若以1分半內之時差，來作為原告
      在非開放路肩時段行駛路肩，並非公平，因這1分半內之
      時差，存在多數人之計時器上是常有的事。再者，高公局
      未在可行駛路肩處，豎立時間顯示設備，而原告又依據車
      內時間顯示，進入開放行駛路肩路段，若因標準時間所造
      成之誤差，而進入可行駛路肩之時段，這責任明顯是高公
      局之設施不完善，缺乏公信力。
（二）聲明：撤銷原處分。
三、被告答辯及聲明：
（一）答辯要旨：
    ⒈引用處罰條例第7條之1前段、第33條第1項第9款、高速公
      路及快速公路交通管制規則（下稱管制規則）第8條第1項
      、第9條第1項第2款、裁罰基準及處理細則第22條、行政
      訴訟法第136條、民事訴訟法第277條等相關交通法規之條
      文與判決（詳卷附答辯狀）。
    ⒉本件違規案係民眾依據處罰條例第7條之1之規定(110年12
      月19日檢舉)，檢舉系爭車輛於110年12月13日15時59分許
      ，在國道3號公路北向43.5公里路段，違規行駛路肩，並
      提供採證資料佐證，嗣經查證違規屬實，依法舉發違規，
      並無不當。又原告主張有利於己之陳述，未提供相關資料
      佐證(例如：ETC通行證明)，證明系爭車輛已於路肩開放
      時段行駛路肩，先予敘明。
　　⒊又國道3號北向樹林至土城路段，交通部高速公路局北區養
      護工程分局(以下稱北區養護工程分局)除於國道3號公路
      北向46公里設置「路肩通行起點限小型車」告示牌；國道
      3號公路北向44.48公里所設置「前方路肩通行禁止變換車
      道」告示牌；國道3號公路北向44.15公里所設置「路肩限
      行小車禁止變換車道」告示牌；另於國道3號公路北向43.
      05公里設置「路肩通行終點」告示牌。該開放行駛路肩措
      施(指示標誌)係由北區養護工程分局，依據相關規定製作
      ，駕駛人有義務遵循道路交通標誌指示行駛，並予敘明。
　　⒋經檢視本案之行車影像紀錄資料，影片時間15:59:27至38
      秒，檢舉人所駕駛之車輛行駛於減速車道，系爭車輛係由
      檢舉人車輛後方，而該時段並未開放路肩通行(開放時間
      ：平日7-11、16-20時)，即違規行駛路肩，超越檢舉人車
      輛後，並繼續往前行駛，違規事實明確。
　　⒌綜上所述，系爭車輛因有「行駛快速公路違規使用路肩」
      之情，已該當處罰條例第33條第1項第9款規定之要件，是
      被告依法裁處，應無違誤，原告之訴為無理由。
（二）聲明：駁回原告之訴。
四、本院之判斷：
（一）前提事實：
      原告於110年12月13日15時59分許，駕駛系爭車輛行經國
      道三號高速公路北向43.5公里處時，為民眾於110年12月1
      9日檢舉，經舉發機關員警認原告有「行駛高速公路違規
      使用路肩」之違規等情，此有系爭舉發通知單（見本院卷
      第53頁）、原告申訴書（見本院卷第55頁）、汽車車籍查
      詢（見本院卷第56頁）、原告違規紀錄查詢（見本院卷第
      57頁）、舉發機關111年2月10日國道警六交字第11167004
      79號函文（見本院卷第61至63頁）、行車記錄器畫面擷取
      照片（見本院卷第67至71頁）、違規路段現場照片（見本
      院卷第73至76頁）、檢舉違規案件明細（見本院卷第94至
      99頁）等資料各1份在卷可憑。
（二）被告認定原告有「行駛高速公路違規使用路肩」之違規，
      應有違誤：
    ⒈按「汽車行駛於高速公路、快速公路或設站管制之道路，
      不遵使用限制、禁止、行車管制及管理事項之管制規則而
      有下列行為者，處汽車駕駛人新臺幣3,000元以上6,000元
      以下罰鍰：九、未依規定使用路肩」，處罰條例第33條第
      1項第9款定有明文。復按「汽車行駛高速公路及快速公路
      ，不得有下列行為：二、在路肩上行駛，或利用路肩超越
      前車」、「執行任務之救護車、消防車、警備車、工程車
      、救濟車及吊車得不受前項第1款至第5款及第15款之限制
      。經高速公路、快速公路管理機關核准之拖吊車輛，於執
      行核准路段拖吊任務時，得不受前項第2款及第3款之限制
      。但應依規定裝置明顯警示標識或由警備車引導」、「為
      維護高速公路及快速公路交通安全與暢通，高速公路及快
      速公路管理機關或警察機關於必要時，得發布命令，指定
      時段於高速公路及快速公路特定匝道或路段之車道、路肩
      ，禁止、限制或開放車輛通行」，管制規則第9條第1項第
      2款、第2項、第19條第3項所明定。從而，高速公路及快
      速公路路肩之使用，除供緊急事故之救援使用，或為暫時
      疏解特定期間交通壅塞現象等公益目的，於指定時段開放
      特定路段之路肩使用外，以禁止使用為原則，而開放路段
      、時段均有明確告示，對於未告示之路段或時段，駕駛人
      自應遵守禁止行駛路肩之規定，除非另符合其他如緊急避
      難等行政罰法明定之阻卻違法性事由，否則自不得任意違
      規。
    ⒉本件原告所有之系爭車輛於110年12月13日15時59分許，行
      經國道三號高速公路北向43.5公里處時，確有在路肩行駛
      之事實，此為兩造所不爭執。然本件原告主張：其係依據
      車內之時間顯示（即下午4點）才駛入路肩，又開放路肩
      行駛之路段，並未可供依據的時鐘顯示供參考，所以若以
      1分半內之時差，來作為原告在非開放路肩時段行駛路肩
      ，並非公平，因這1分半內之時差，存在多數人之計時器
      上是常有的事等語。是本件爭點在於被告得否證明原告確
      係於非開放路肩時段行駛路肩？經查，本院勘驗本件舉發
      過程之錄影光碟內容略以：「⒈檔案名稱：ZFA274815。⒉
      光碟播放時間共13秒，本檔案之錄影畫面係2021年12月13
      日15時許所錄製，為檢舉人車輛行車記錄器之錄影畫面。
      ⒊錄影畫面一開始，即可看見檢舉人車輛右側車道之路面
      上，劃設有『路肩』之標示，原告則係駕駛車牌號碼000－00
      00號自用小客車（下稱系爭車輛），行駛於該路段高速公
      路之路肩上。⒋錄影畫面時間15時59分37秒許，可清楚看
      見系爭車輛之車牌號碼為『ATN－0012』號」等情（見本院卷
      第105頁）。再參照被告所提供之違規路段現場照片（見
      本院卷第73至76頁）所示，國道三號高速公路北向樹林至
      土城路段，主管機關（即交通部高速公路局北區養護工程
      分局）除於國道三號高速公路北向46公里處，設置「路肩
      通行起點限小型車（平日7-11、16-20；假日14-22）」之
      告示牌；於北向44.48公里處，設置「前方路肩通行禁止
      變換車道（平日7-11、16-20；假日14-22）」之告示牌；
      於北向44.15公里處，設置「路肩限行小車禁止變換車道
      （平日7-11、16-20；假日14-22）」之告示牌；並於北向
      43.05公里處，設置「路肩通行終點」之告示牌。足認該
      路段開放行駛路肩之指示標誌係由交通部高速公路局北區
      養護工程分局依據相關規定製作，而本件原告違規日期係
      110年12月13日既為「星期一」，即屬「平日」，則國道
      三號高速公路北向樹林至土城路段之路肩開放時間確為「
      7至11時」與「16至20時」。是依上開勘驗筆錄及違規採
      證照片所示，足認本件被告認定原告違規行駛路肩之時間
      ，係以檢舉人車輛行車記錄器上時間為依據（即110年12
      月13日15時59分許），且原告違規當時係屬「平日」，故
      該日違規路段路肩之開放時間係下午「16至20時許」。
　　⒊復按「對於違反本條例之行為者，民眾得敘明違規事實或
      檢具違規證據資料，向公路主管或警察機關檢舉，經查證
      屬實者，應即舉發。但行為終了日起逾7日之檢舉，不予
      舉發」，行為時處罰條例第7條之1定有明文。另按裁罰基
      準及處理細則第22條、第23條第4款分別規定：「（第1項
      ）公路主管或警察機關受理民眾檢舉違反道路交通管理事
      件，應即派員查證，經查證屬實者，應即舉發，並將處理
      情形回復檢舉人。（第2項）前項檢舉違規證據係以科學
      儀器取得，足資認定違規事實者，得逕行舉發之。（第3
      項）公路主管或警察機關為查證民眾檢舉違反道路交通管
      理事件，必要時得通知被檢舉人到案說明」、「民眾檢舉
      違反道路交通管理事件，有下列情形之一者，公路主管或
      警察機關應不予舉發：、檢舉資料欠缺具體明確，致無
      法查證」。據此，民眾檢舉違規，若已提供科學儀器取得
      之證據資料而得以查證其真偽，或僅敘明違規事實，但經
      交通勤務警察前往查證當場親見違規行為，則其舉證責任
      已盡，固無疑義；但如所提供之科學儀器取得之證據資料
      ，尚不足以充足全部之處罰要件，亦未能由員警確切查證
      者，則不能認為舉證責任已盡，應認屬「檢舉資料欠缺具
      體明確，致無法查證」，即應不予舉發。經查，一般會顯
      示出時間的電子儀器產品，在啟用前都必須先經過設定時
      間之手續，之後才能開始正常使用，而之後該儀器所顯示
      的時間，將是根據當初一開始所設定的時間而往後延續，
      所以該儀器一開始設定的時間是否正確，就會影響其往後
      所顯示的時間是否正確。本件違規錄影畫面既然是由民眾
      依其行車記錄器攝錄後所提供，則該民眾當初就該行車記
      錄器之時間設定是否正確，即為本件之重要查證事項，惟
      從卷內資料均無從查考，是該違規錄影畫面所顯示之時間
      的正確性，已非無疑。況且，縱認該民眾當初就行車記錄
      器設定之時間是正確的，但機器運作一段時間後亦可能產
      生誤差（例如：就像電子手錶使用一段時間後，也會產生
      時間的誤差，且使用越久，誤差將會越來越大），則該民
      眾何時開始使用該行車記錄器？使用後是否曾按時調整或
      校對行車記錄器之時間？又其調整或校對是否合乎正常、
      標準程序？以上種種疑問，依卷內資料亦均無從查考。從
      而，本院自難僅憑上開民眾違規錄影畫面，即認定原告當
      天係於「15時59分許」行經系爭路段之情。再者，原告遭
      舉發之違規時間（即15時59分許）距離前揭所指開放路肩
      之時間之16時許，僅相差約1分鐘之時間，時間上相當密
      接，在無法完全排除二者間確無存有時間誤差之情況下，
      本院認為尚難逕以民眾所提供之行車紀錄器攝得系爭車輛
      行駛於系爭路段之錄影時間，即認定系爭車輛確有於不得
      行駛路肩之時段行駛路肩之情。況且本院細觀上揭勘驗錄
      影畫面及行車記錄器畫面擷取照片（見本院卷第67至71頁
      ），可看見於原告之系爭車輛後方似仍有車輛係行駛於路
      肩，足見原告系爭車輛是否確有於不得行駛路肩之時段行
      駛路肩之情形，顯有存疑。此外，尚無其他證據足認原告
      確有「行駛高速公路違規使用路肩」之行為。準此，可認
      本件民眾之檢舉資料並不完整、明確，即有「檢舉資料欠
      缺具體明確，致無法查證」之情形，此外，亦無其他證據
      資料足認原告有「行駛高速公路違規使用路肩」之違規行
      為，是依上開說明，即應不予舉發。
　　⒋綜上所述，原處分依處罰條例第33條第1項第9款規定，認
      定原告有「行駛高速公路違規使用路肩」之違規行為，而
      以原處分裁處原告罰鍰4,000元，並記違規點數1點，容有
      違誤，是原告訴請撤銷，為有理由，應予准許。
（三）本件判決基礎已臻明確，兩造其餘之攻擊防禦方法及訴訟
      資料經本院審酌後，核與判決結果不生影響，無一一論述
      之必要，附此敘明。
五、本件第一審裁判費為裁判費300元，應由被告負擔，爰確定
    第一審訴訟費用額如主文第2、3項所示。
六、據上論結，本件原告之訴有理由，依政訴訟法第237條之8  
    第1項、第98條第1項前段等規定，判決如主文。
中　　華　　民　　國　　111 　年　　9 　　月　　30　　日
　　　　　　　　　行政訴訟庭　法　官　黃漢權
上為正本係照原本作成。
如不服本判決，應於判決送達後20日內，向本院提出上訴狀並表
明上訴理由（原判決所違背之法令及其具體內容或依訴訟資料可
認為原判決有違背法令之具體事實），其未載明上訴理由者，應
於提出上訴後20日內向本院補提理由書（上訴狀及上訴理由書均
須按他造人數附繕本，如未按期補提上訴理由書，則逕予駁回上
訴），並應繳納上訴裁判費新臺幣750元。
中　　華　　民　　國　　111 　年　　9 　　月　　30　　日
　　　　　　　　　　　　　　　書記官　蕭竣升